【裁判字號】    95,交易,39
【裁判日期】    950725
【裁判案由】    公共危險等
【裁判全文】
臺灣花蓮地方法院刑事判決              95年度交易字第39號
公  訴  人  臺灣花蓮地方法院檢察署檢察官
被      告  甲○○
上列被告因公共危險等案件，經檢察官提起公訴（95年度調偵
字第2號），由本院合議庭裁定改依簡式審判程序審理，並判決
如下：
    主  文
甲○○服用酒類，不能安全駕駛動力交通工具而駕駛，處有期徒
刑貳月，如易科罰金，以銀元參佰元即新臺幣玖佰元折算壹日。
又因過失傷害人，處有期徒刑肆月，如易科罰金，以銀元參佰元
即新臺幣玖佰元折算壹日。應執行有期徒刑伍月，如易科罰金，
以銀元參佰元即新臺幣玖佰元折算壹日。
    事  實
一、甲○○於民國94年7月17日晚間，在花蓮縣玉里鎮高寮一帶
    ，飲用酒類至不能安全駕駛動力交通工具之程度後，本應注
    意不得駕駛汽車上路，以免因反應遲緩以及注意力無法集中
    而肇事，且其未領得駕駛執照，亦不得駕駛自小客車，而依
    當時之情形又無不能注意之情事，竟疏未注意及之，仍於酒
    後無照駕駛車號FS-9245號自小客貨車上路，並於車上同時
    搭載其妻吳秀美，嗣於同日20時許，其駕駛上開自小客貨車
    ，沿花蓮縣玉里鎮○○里○○段193線公路由北往南行駛至
    該路段106.8公里之時，因不勝酒力疏未注意車前狀況，不
    慎從後撞及同向由黃謙吉所駕駛暫停於路旁之農用搬運車，
    造成乘坐於該農用搬運車上之丁○○、乙○○各受有腹部挫
    傷合併肝葉血腫、內出血、左小腿翻裂傷，以及左側股骨骨
    折、左側脛骨骨折等之傷害，甲○○之妻吳秀美及黃謙吉之
    妻戊○○見狀，隨即將丁○○、乙○○送醫救治，雙方乃各
    自離開現場，此間經警方據報後前往甲○○之住處查訪，甲○○當場向前去處理之警員坦承為上開車禍事故之肇事人，
    自首而接受裁判，且經警方施以呼氣酒精濃度測試，測得其
    呼氣酒精濃度達每公升0.85毫克（受測時已再次喝酒），始
    查悉上情。
二、案經丁○○、丁○○之母戊○○、乙○○及乙○○之母己○○訴由花蓮縣警察局玉里分局報告臺灣花蓮地方法院檢察署
    檢察官偵查起訴。
    理  由
一、上開犯罪事實，業據被告甲○○於本院審理時坦承不諱，核
    與告訴人丁○○、乙○○於警詢時所指述之情節大致相符，
    並經證人黃謙吉、吳秀美於警詢時陳述明確，此外復有酒精
    濃度測試單附於花蓮縣警察局玉里分局道路交通事故當事人
    酒精測定紀錄表1張、花蓮縣警察局玉里分局查獲涉嫌公共
    危險案件不能安全駕駛簡易測試紀錄表1張、道路交通事故
    現場圖、道路交通事故調查報告表（一）、（二）以及現場
    暨車損照片16張在卷可資佐證，足認被告於前開時、地酒醉
    駕車及過失傷害之事實明確。另按汽車駕駛人經考驗及格，
    未領取駕駛執照前，不得駕駛汽車；汽車行駛時，駕駛人應
    注意車前狀況，並隨時採取必要之安全措施，道路交通安全
    規則第50條第1項後段、第94條第3項分別定有明文，被告駕
    車自應注意上開交通安全之相關規定，且並無不能注意之情
    事，猶酒後無照駕駛，以致疏未注意車前狀況而肇事，則其
    對於上開駕車肇事並使人受傷之行為具有過失責任自明，而
    臺灣省花東區車輛行車事故鑑定委員會亦認為被告酒後「酒
    精濃度過量，無照於夜間駕駛自小客貨車，未注意車前狀況
    ，為肇事主因」，顯有過失，有該鑑定委員會95年4月21 日
    函附鑑定意見書1份在卷可參。又本件告訴人丁○○、乙○○確因被告前開過失駕駛行為，各受有腹部挫傷合併肝葉血
    腫、內出血、左小腿翻裂傷，以及左側股骨骨折、左側脛骨
    骨折等之傷害一節，亦有財團法人佛教慈濟綜合醫院診斷證
    明書各1張附卷可按，是被告之過失行為與告訴人所受之傷
    害結果間，具有相當因果關係，本件事證明確，被告上開犯
    行洵堪認定，應依法論科。
二、核被告所為，係犯刑法第185條之3服用酒類至不能安全駕駛
    動力交通工具而仍駕駛罪及第284條第1項前段之過失傷害罪
    。其以1過失行為而同時造成告訴人丁○○、乙○○受傷之
    結果，為想像競合犯，應依刑法第55條前段規定，從1重處
    斷（95年7月1日修正施行之刑法第55條關於想像競合犯規定
    ，雖於但書部分之增列科刑之限制，然為法理明文化，非屬
    法律之變更，應直接適用新刑法第55條規定，參照最高法院
    95年5月23日刑事庭第8次決議第5點第2項）。又被告於上開
    時地服用酒類後，已達不能安非他命駕駛之程度後，仍無照
    駕駛上開自小客貨車上路而肇事，致告訴人丁○○、乙○○
    因之受有身體多處傷害，是就其所犯上開過失傷害罪之部分
    ，應依道路交通管理處罰條例第86條第1項之規定，加重其
    刑。被告所犯上開2罪之間，犯意各別，行為互異，應予分
    論併罰之。再按行為後法律有變更者，適用行為時之法律。
    但行為後之法律有利於行為人者，適用最有利於行為人之法
    律，刑法第2條第1項定有明文。被告於行為後，刑法第62條
    有關自首之規定，業於94年1月7日經立法院修正通過，並於
    94年2月2日由總統以華總一義字第094000 14901號令公布，
    同時刑法施行法增訂第10條之1，規定修正之新刑法自95 年
    7月1日施行，其中自首之法律效果，已由修正前之舊法規定
    為「必減」其刑，修正後改為「得減」其刑，經新舊法比較
    之結果，自應依刑法第2條第1項前段，適用較有利於行為人
    之舊法即修正前刑法第62條前段論斷。查被告於酒後駕車肇
    事之後，在有偵查犯罪職權之公務員發覺前，即向前往處理
    之花蓮縣警察局玉里分局警員陸述銘表示係肇事人，並願意
    接受裁判一情，有花蓮縣警察局玉里分局道路交通事故肇事
    人自首情形紀錄表1張附卷可按，自應依修正前之刑法第62
    條前段規定減輕其刑，並先加重後減輕之。爰審酌有關酒後
    禁止駕車之觀念，多年來早已透過政令宣導及各類媒體廣為
    宣傳使各界週知，被告對於酒後不能駕車以及酒醉駕車之危
    險性，理應有所之認識，竟在明知飲酒後已達不能安全駕駛
    之程度下，猶駕車上路，且無照駕駛，顯然心存僥倖，缺乏
    尊重其他用路人生命、財產安全之觀念，惡性非輕，同時參
    酌其因酒精影響致不能安全駕駛之程度、所造成之告訴人身
    體傷害之損害、過失程度，以及被告於本院審理中已坦承本
    件犯行不諱，惟迄未能與告訴人達成和解等一切情狀，分別
    就其所犯上開2罪各量處如主文所示之刑，並定其應執行刑
    及諭知易科罰金之折算標準，以資儆懲。另查本件被告於行
    為後，刑法第41條（有關易科罰金折算標準、數罪併罰逾6
    月得否易科罰金）及第51條（有關定應執行刑）亦業於94年
    1 月7日經立法院修正通過，並於94年2月2日由總統以華總
    一義字第09400014901號令公布，同時刑法施行法增訂第10
    條之1，規定修正之新刑法自95年7月1日施行，經比較新舊
    法之結果，新修正刑法第41條、第51條第5款，並未較有利
    於行為人，自應依刑法第2條第1項前段之規定，適用修正前
    之刑法第41條及第51條第5款規定，分別諭知易科罰金之折
    算標準及定其應執行之刑（最高法院95年5月23日刑事庭第8
    次決議第3點第2項、第5點第1項參照）。
三、末按「除被告所犯為死刑、無期徒刑、最輕本刑為3年以上
    有期徒刑之罪或高等法院管轄第1審案件者外，於前條第1項
    程序進行中，被告先就被訴事實為有罪之陳述時，審判長得
    告知被告簡式審判程序之旨，並聽取當事人、代理人、辯護
    人及輔佐人之意見後，裁定進行簡式審判程序。」刑事訴訟
    法第273條之1定有明文。查本件被告所犯上開刑法第185條
    之3及第284條第1項前段之罪，其法定刑均非最輕本刑為3年
    以上有期徒刑之罪，且被告於本院95年7月10日準備程序進
    行中，復就被訴之事實為有罪之陳述，經告知被告簡式審判
    程序之旨，被告及公訴人對於本件改依簡式審判程序審理亦
    均表示同意，是本院即依前揭刑事訴訟法規定，裁定本件進
    行簡式審判程序，附此敘明。
據上論斷，應依刑事訴訟法第273條之1第1項、第299條第1項前
段，刑法第185條之3、第284條第1項前段、第55條前段、第2條
第1項前段、修正前刑法第41條第1項前段、第62條前段、第51條
第5款，修正前罰金罰鍰提高標準條例第2條，現行法規所定貨幣
單位折算新臺幣條例第2條，道路交通管理處罰條第86條第1項，
，判決如主文。
本案經檢察官丙○○到庭執行職務。
中    華    民    國    95    年    7     月  25    日
                           台灣花蓮地方法院刑事第三庭
                                       法  官  楊仲農
上列正本證明與原本無異。
如對本判決不服，應於送達後10日內，向本院提出上訴狀（應抄
附繕本）
                                        書記官
中    華    民    國    95    年    7    月    25    日
附錄本判決論罪之法律條文：
中華民國刑法第185條之3：
服用毒品、麻醉藥品、酒類或其他相類之物，不能安全駕駛動力
交通工具而駕駛者，處一年以下有期徒刑、拘役或三萬元以下罰
金。
中華民國刑法第284條
(過失傷害罪)
因過失傷害人者，處六月以下有期徒刑、拘役或五百元以下罰金
，致重傷者，處一年以下有期徒刑、拘役或五百元以下罰金。
從事業務之人，因業務上之過失傷害人者，處一年以下有期徒刑
、拘役或一千元以下罰金，致重傷者，處三年以下有期徒刑、拘
役或二千元以下罰金。


司法院資訊處製作；財團法人民間司法改革基金會備份。
